【裁判字號】    99,訴,697
【裁判日期】    990423
【裁判案由】    毒品危害防制條例
【裁判全文】
臺灣板橋地方法院刑事判決               99年度訴字第697號
公  訴  人  臺灣板橋地方法院檢察署檢察官
被      告  甲○○
上列被告因違反毒品危害防制條例案件，經檢察官提起公訴（98
年度毒偵字第8762號），本院依簡式審判程序，判決如下：
    主  文
甲○○施用第一級毒品，累犯，處有期徒刑壹年貳月。扣案之注
射針筒壹支沒收。
    事  實
一、甲○○(一)前於民國87年間因施用第一級毒品案件經本院以87
    年度毒聲字第728 號裁定施以強制戒治後，於88年10月7 日
    執行完畢釋放。又於89年間因施用第一、二級毒品案件經本
    院以89年度毒聲字第1986號裁定施以強制戒治，於90年2 月
    13日裁定停止戒治釋放出所，於同年3 月14日戒治期滿執行
    完畢(二)又於93年間施用第一級毒品案件經臺灣高等法院以93
    年度上訴字第1970號判決判處有期徒刑1 年4 月，並經最高
    法院以95年度台上字第4959號判決駁回上訴確定。又於95
    年間因施用第二級毒品案件經本院以95年度簡字第3250號判
    決判處有期徒刑6 月，並經本院以95年度簡上字第466 號判
    決駁回上訴確定。上開3 罪並經本院以96年度聲減字第69
    66號裁定減刑並定其應執行刑為1 年。(三)又因施用毒品案件
    經臺灣臺東地方法院以96年度訴字第240 號分別判處有期徒
    刑1 年、6 月、4 月，減為有期徒刑6 月、4 月、3 月，並
    定應執行刑為1 年確定。(四)又因違反公司法案件經臺灣臺北
    地方法院以96年度訴字第1318號判決判處有期徒刑6 月，減
    為有期徒刑3 月確定。並經臺灣臺北地方法院以97年度聲字
    第1049號裁定與(二)之各罪定其應執行刑為1 年2 月，與(三)之
    執行刑接續執行，於97年12月29日假釋出監，於98年2 月13
    日保護管束期滿執行完畢。詎仍不知悔改，明知海洛因為毒
    品危害防制條例所列之第一級毒品，不得非法持有、施用，
    仍基於施用海洛因之犯意，於98年11月19日22時許，在臺北
    縣三重市○○○路37巷37號2 樓租屋處內，以針筒注射之方
    式，施用第一級毒品海洛因一次。嗣為警於98年11月19日23
    時30分許，在上開租屋處前查獲，並扣得其所有，供施用海
    洛因所用之注射針筒1 支，經採甲○○尿液送鑑定，鑑定結
    果呈鴉片類陽性反應，因而查悉上情。
二、案經臺北縣政府警察局三重分局移送臺灣板橋地方法院檢察
    署檢察官偵查起訴。本院於準備程序進行中，甲○○就被訴
    事實為有罪之陳述，經告知簡式審判程序之旨，並聽取各當
    事人之意見後，本院合議庭裁定由受命法官獨任進行簡式審
    判程序。
  理  由
一、訊據被告甲○○就上揭犯罪事實坦承不諱，其於經警查獲後
    採集尿液鑑驗結果，確呈嗎啡陽性反應，有臺灣檢驗科技股
    份有限公司濫用藥物檢驗報告1 紙在卷足證，足認被告前揭
    自白與事實相符，堪予採信。按92年7 月9 日新修正之毒品
    危害防制條例刪除二犯及三犯之規定，一改修法前繁雜之處
    遇程式，僅將施用毒品者簡化區分為初犯、再犯，並認施用
    毒品者係屬病患性犯人，以觀察、勒戒戒除其身癮，並以強
    制戒治去除其心癮。經觀察、勒戒或強制戒治執行完畢釋放
    後，若係5 年後再犯該條例第10條施用毒品罪者，與同條例
    第20條第1 項、第2 項關於「初犯」之處理方式相同，檢察
    官應先聲請法院裁定令被告入勒戒處所觀察、勒戒，並視有
    無繼續施用毒品傾向，決定應予釋放、為不起訴之處分，或
    應聲請法院裁定令入勒戒處所強制戒治；若係5 年內「再犯
    」同條例第10條施用毒品罪者，依同條例第23條第2 項規定
    ，檢察官則應依法追訴。觀諸該條例第20條第3 項之修正理
    由：「觀察、勒戒或強制戒治5 年後再犯者，顯見前所實施
    之觀察、勒戒或強制戒治已足以遮斷其施用毒品之癮，為期
    自新及協助其戒除毒癮，對此5 年後再犯者，爰明定仍適用
    初犯之規定，先經觀察、勒戒、強制戒治之程式。」及同條
    例第23條第2 項之修正理由：「為配合簡化施用毒品犯之刑
    事處遇程式，並鑑於經觀察、勒戒或強制戒治執行完畢釋放
    後5 年內再犯者，其再犯率甚高，原據以實施之觀察、勒戒
    及強制戒治既已無法收其實效，自應施以刑事處遇。」顯然
    如施用毒品者係前經觀察、勒戒或強制戒治等治療程式執行
    完畢5 年後，始再施用毒品之「初犯」，因前所執行之觀察
    、勒戒或強制戒治已足收戒除毒癮之效，自應重新執行觀察
    、勒戒或強制戒治等治療程式，並於治療程式執行完畢後，
    由檢察官為不起訴處分，毋庸對之追訴處罰；反之，在「再
    犯」之情形，因其先前所為治療程序顯未能收戒斷毒癮之效
    ，且考量施用毒品者之再犯率偏高，乃簡化其刑事處遇程式
    ，而逕予追訴處罰，不再施以治療程式。參酌上開立法理由
    ，修正毒品危害防制條例就施用毒品者，祇於「初犯」及「
    5 年後再犯」二種情形，有其追訴條件之限制，即須於初犯
    經觀察、勒戒或強制戒治釋放後，5 年內均無施用毒品之行
    為，始能認其前所實施之觀察、勒戒或強制戒治已足遮斷毒
    癮，而得於5 年後再犯時，再予適用初犯之規定，重行觀察
    、勒戒等程式。倘5 年內已經再犯，被依法追訴處罰，縱其
    第三次（或第三次以上）施用毒品之時間在初犯釋放5 年以
    後，即與「5 年後再犯」之情形有別，且因已於「5 年內再
    犯」，顯見其再犯率甚高，原實施觀察、勒戒或強制戒治，
    已無法收其實效，而無5 年戒斷期之存在，自無再經觀察、
    勒戒及強制戒治之必要，應由檢察官逕行起訴，始符新法修
    正之本旨。被告前於87年間因施用第一級毒品案件經本院以
    87年度毒聲字第728 號裁定施以強制戒治後，於88年10月7
    日執行完畢釋放。又於89年間因施用第一、二級毒品案件經
    本院以89年度毒聲字第1986號裁定施以強制戒治，於90年2
    月13日裁定停止戒治出所釋放，於同年3 月14日戒治期滿執
    行完畢。被告於上開強制戒治執行完畢釋放後，既曾於5年
    內再犯毒品危害防制條例第10條之罪，並經本院裁定送強制
    戒治，本次被告再犯毒品危害防制條例第10條之罪，自非屬
    毒品危害防制條例第20條第3 項所定「5 年後再犯第10 條
    之罪」之情形，而應依法追訴，附此指明。從而本案事證明
    確，自應依法論科。
二、核被告所為，係犯毒品危害防制條例第10條第1 項之施用第
    一級毒品罪。其於施用前後持有第一級毒品海洛因之低度行
    為，為施用之高度行為吸收，不另論罪。被告(一)前於93年間
    施用第一級毒品案件經臺灣高等法院以93年度上訴字第1970
    號判決判處有期徒刑1 年4 月，並經最高法院以95年度台上
    字第4959號判決駁回上訴確定。又於95年間因施用第二級毒
    品案件經本院以95年度簡字第3250號判決判處有期徒刑6 月
    ，並經本院以95年度簡上字第466 號判決駁回上訴確定。上
    開3 罪並經本院以96年度聲減字第6966號裁定減刑並定其應
    執行刑為1 年。(二)又因施用毒品案件經臺灣臺東地方法院以
    96年度訴字第240 號分別判處有期徒刑1 年、6 月、4 月，
    減為有期徒刑6 月、4 月、3 月，並定應執行刑為1 年確定
    。(三)又因違反公司法案件經臺灣臺北地方法院以96年度訴字
    第1318號判決判處有期徒刑6 月減為有期徒刑3 月確定。並
    經臺灣臺北地方法院以97年度聲字第1049號裁定與(一)之各罪
    定其應執行刑為1 年2 月，與(二)之執行刑接續執行，於97年
    12月29日假釋出監，於98年2 月13日保護管束期滿執行完畢
    ，有臺灣高等法院被告前案紀錄表1 份在卷可查，其於有期
    徒刑執行完畢後，5 年之內故意再犯本案最重本刑有期徒刑
    以上之罪，為累犯，應依刑法第47條第1 項之規定加重其刑
    。爰審酌被告前有多次毒品前科，素行不佳，有前開前案紀
    錄表可參，屢經強制戒治、判刑、執行，經減刑而得提前出
    監，仍未思改過自新，復於另案施用毒品案件審理中，再度
    施用第一級毒品毒品而犯本案，顯然先前所受保安處分及刑
    之執行、減刑之寬典，均未收矯治、警惕及鼓勵自新之效，
    被告既無確實戒毒之決心，已難自拔，自應施以相當之刑罰
    ，以期收教化之功能，兼衡其自知事證明確而坦承施用犯行
    ，且其施用毒品犯行所生危害，主要以自戕身心健康為主，
    對於他人生命、身體、財產等法益，尚未查得重大直接危害
    等一切情狀，並參考檢察官之求刑，量處如主文所示之刑，
    以示懲儆。
三、扣案之注射針筒1 支為被告所有，供其施用海洛因使用之物
    ，業據其供承在卷，爰依刑法第38條第1 項第2 款之規定併
    予宣告沒收。
據上論斷，應依刑事訴訟法第273 之1 第1 項、第299 條第1 項
前段，毒品危害防制條例第10條第1 項、第23條第2 項，刑法第
11條前段、第47條第1 項、第38條第1 項第2 款，判決如主文。
本案經檢察官楊承翰到庭執行職務
中    華    民    國    99    年    4     月    23    日
                  刑事第三庭  法  官  王偉光
以上正本證明與原本無異。
如不服本判決，應於送達後10日內敘明上訴理由，向本院提出上
訴狀，上訴於本院第二審合議庭 (應附繕本) 。其未敘述上訴理
由者，應於上訴期間屆滿後20日內向本院補提理由書「切勿逕送
上級法院」。
                              書記官  陳宥伶
中    華    民    國    99    年    4     月    26    日
附錄本案論罪科刑法條全文：
毒品危害防制條例第十條：
施用第一級毒品者，處六月以上五年以下有期徒刑。
施用第二級毒品者，處三年以下有期徒刑。

司法院資訊處製作；財團法人民間司法改革基金會備份。
